臺灣臺北地方法院民事判決　　　　　　　96年度訴字第4776號
原　　　告　臺灣新光商業銀行股份有限公司
法定代理人　丙○○
訴訟代理人　戊○○
　　　　　　甲○○
　　　　　　庚○○
　　　　　　乙○○
被　　　告　己○○
　　　　　　丁○○
上列當事人間給付信用卡消費款事件，本院於中華民國96年8月
27日言詞辯論終結，判決如下：
    主  文
被告己○○應給付原告新台幣陸拾陸萬零肆佰玖拾肆元，及其中
新台幣貳拾陸萬貳仟貳佰壹拾捌元自民國九十五年十二月二日起
至清償日止，按年息百分之十九點七一計算之利息暨按上開利息
總額百分之十計算之違約金。
原告其餘之訴駁回。
訴訟費用由被告己○○負擔。
    事實及理由
甲、程序部分
一、被告2人經合法通知，未於言詞辯論期日到場，核無民事訴
    訟法第386條所列各款情形，爰依原告之聲請，由其一造辯
    論而為判決。
二、按當事人得以合意定第一審管轄法院，但以關於由一定法律
    關係而生之訴訟者為限，民事訴訟法第24條第1項定有明文
    。查，兩造約定以本院為第一審管轄法院，此見原告所提信
    用卡約定條款第25條即明，故本院自有管轄權，合先敘明。
三、按因合併而消滅之公司，其權利義務，應由合併後存續或另
    立之公司承受，公司法第319條準用同法第 75條規定，定有
    明文。查原誠泰商業銀行股份有限公司（下稱誠泰銀行）於
    民國94年12月31日經經濟部95年1月2日經授商字第09501000
    220 號函核准與臺灣新光商業銀行股份有限公司（下稱新光
    銀行）合併，新光銀行為消滅公司，誠泰銀行為存續公司，
    合併後並更名為「臺灣新光商業銀行股份有限公司」，足見
    原告之法人同一性並無變更，誠泰銀行之權利義務關係由合
    併後存續並更名之原告依據前開公司法規定概括承受，先予
    敘明。
乙、實體部分
一、原告起訴主張：被告己○○、丁○○於88年3月間向伊依次
    請領卡號為0000000000000000號及0000000000000000號、卡
    別為VISA信用卡之正、附卡各1張，依兩造間信用卡契約約
    定，被告至特約商店簽帳消費後，委託原告先行墊款予特約
    商店，再由原告向被告請求償還帳款。被告則應於每月18日
    前向原告清償帳款，且依信用卡約定條款（下稱系爭條款）
    第3條約定，正卡持卡人或附卡持卡人就個別使用信用卡所
    生帳款負連帶清償之責，如有積欠款項或逾期清償等情事，
    則依系爭條款第14條及第15條之約定，應自原告墊款與特約
    商店之日起至清償日止，按每日萬分之5.4之利率計付欠款
    之循環利息，並應另按利息總額10％計算之違約金。己○○
    至95年12月1日止已累計如主文第1項所示之本息及違約金未
    清償，迭經催討仍拒不履行，而丁○○為附卡持有人，依約
    自應負連帶清償責任，為此依信用卡契約關係請求被告連帶
    清償，並聲明：被告應連帶給付原告新台幣（下同）660,49
    4元，及其中262,218元自民國95年12月2日起至清償日止，
    按年息19.71％計算之利息暨按上開利息總額10％計算之違
    約金。
二、被告己○○未於言詞辯論期日到場，亦未提出書狀作何聲明
    或陳述。
三、被告丁○○亦未於言詞辯論期日到庭，但以書狀辯稱：伊並
    未使用過原告所發行之信用卡，自無庸支付信用卡款項，原
    告自應向正卡持卡人己○○求償等語，資為抗辯。
四、得心證之理由：
（一）按當事人對於他造主張之事實，於言詞辯論時不爭執者，
      視同自認。但因他項陳述可認為爭執者，不在此限。當事
      人對於他造主張之事實，已於相當時期受合法之通知，而
      於言詞辯論期日不到場，亦未提出準備書狀爭執者，準用
      第1項之規定。但不到場之當事人係依公示送達通知者，
      不在此限。民事訴訟法第280條第1、3項分別有明定。本
      件原告主張：己○○為正卡持有人，其向伊申辦信用卡，
      持卡消費後未依約繳款，尚餘如主文第1項所示之本息及
      違約金未清償，而丁○○為附卡持有人，迄未為任何簽帳
      消費之行為等事實，業據其提出與其所述相符之信用卡申
      請書（下稱系爭申請書）影本一紙及應收帳款明細表影本
      一紙為憑，且己○○並非經公示送達開庭通知及起訴狀繕
      本，而未於言詞辯論到場陳述意見或提出書狀爭執，依上
      開規定視同自認，則原告之上開主張，自堪信為真實。從
      而原告依信用卡契約關係請求己○○給付如主文第1項所
      示之本息及違約金，自屬有據。
（二）原告主張依據系爭條款第3條之約定，丁○○既為附卡持
      卡人，應就正卡持卡人己○○所消費之信用卡債務負連帶
      清償責任，為丁○○所否認，並以前揭情詞置辯，故本件
      應審究系爭條款第3條之約定，是否得使原告據為主張丁
      ○○應負擔連帶清償責任之依據。現析述如后：
    1.按定型化契約條款，乃指企業經營者為與不特定多數消費
      者訂立同類契約之用，所提出預先擬定之契約條款；而定
      型化契約，即以企業經營者提出之定型化契約條款作為契
      約內容之全部或一部而訂定之契約，消費者保護法第2條
      第7款、第9款定有明文。又信用卡約定條款乃現代工商社
      會創新之新型態交易，銀行基於企業經營者處理該類型交
      易之經濟性，對不特定多數之信用卡申請人即消費者適用
      相同之交易條件，而預先擬定契約條文，自屬消費者保護
      法規定之定型化契約。查，本件原告提出信用卡約定條款
      （見本院卷第9頁），係其與不特定多數消費者簽訂信用
      卡契約所使用之相同條款，堪認為定型化契約，要無庸疑
      。
    2.次按，數人負同一債務，明示對於債權人各負全部給付之
      責任者，為連帶債務。無前項之明示時，連帶債務之成立
      ，以法律有規定為者，民法第272條定有明文。另按，定
      型化契約條款因字體、印刷或其他情事，致難以注意其存
      在或辨識者，該條款不構成契約之內容，亦為消費者保護
      法施行細則第12條前段所明定。經查：
    (1)系爭條款第3條固約定正卡持卡人或附卡持卡人就個別使
      用信用卡所生帳款應負連帶清償責任，惟原告自陳該條款
      並未於丁○○具名申請時即予提供審閱，而係於核准信用
      卡後再連同信用卡一併補送（見本院96年8月27日言詞辯
      論筆錄，本院卷第42 頁），本院觀諸申請書上並無任何
      附卡應與正卡互負連帶清償之文字，且申請書上申請人欄
      位亦未另以「連帶債務人」或「連帶清償人」等文字促使
      附卡申請人注意（見本院卷第8頁），已難令丁○○負連
      帶清償責任。
    (2)雖系爭條款首段載明：「本約定條款審閱期間為7日，隨
      信用卡一併送達，送達逾7日未表示異議者，視為同意」
      （見本院卷第8、9頁），且丁○○於收受原告寄送之系爭
      條款後，審閱逾7日並未表示異議，惟本院細繹系爭條款
      達30條之多，而該第3條第1項所載：「正卡持卡人得為貴
      行同意之第三人申請核發附卡，且正卡持卡人或附卡持卡
      人就各別使用信用卡所生應付帳款不問開卡或消費與否，
      皆應互負連帶清償責任」等文句，事關申請人之權益甚鉅
      ，卻與其餘29條約款之內容等同視之，均以黑色細小字體
      書寫，而未另以特殊字體或鮮明顏色加以標示，僅於該條
      款文字加上底線，本院衡諸常情，並依經驗法則判斷，該
      條款之內容顯不足促使消費者細閱或辨識其存在，自不能
      謂已構成契約之一部分，遑論賦予丁○○已視為同意該約
      款所定連帶清償責任之效力。
    3.綜上，原告援引該條款請求丁○○連帶清償正卡持卡人己
      ○○所簽帳之消費款與約定之遲延利息及違約金，自屬無
      據。
五、綜上所述，原告請求己○○給付如主文第1項所示之本息及
    違約金，洵屬有據，核有理由，應予准許。至請求丁○○為
    同一給付，於法無據，委無理由，自應駁回。
六、因本件事證已臻明確，兩造其餘主張陳述及所提之證據，經
    本院斟酌後，認與判決結果不生影響，均毋庸再予論述，附
    此敘明。
七、訴訟費用負擔之依據：民事訴訟法第79條、第85條第1項但
    書。
中　　華　　民　　國　　96　　年　　8 　　月　　31　　日
                  民事第四庭    法　官　黃柄縉
以上正本係照原本作成
如對本判決上訴，須於判決送達後20日內向本院提出上訴狀
中　　華　　民　　國　　96　　年　　8 　　月　　31　　日
                    　　　　　　書記官　楊湘雯
